臺灣桃園地方法院民事判決　　　　　　　　94年度訴字第74號
原　　　告　甲○○○○○○
　　　　　　　　　　　巷16弄.
上　一　人
訴訟代理人
兼　下一人
法定代理人　乙○○
原　　　告　丙○○○○○○
被　　　告　丁○○
上列當事人間請求損害賠償事件，本院於中華民國94年5 月3 日
言詞辯論終結，判決如下：
    主    文
被告應給付原告甲○○○○○○新臺幣玖萬伍仟參佰玖拾貳元，
及自民國九十三年八月二十日起至清償日止，按年息百分之五計
算之利息。
被告應給付原告丙○○○○○○新臺幣參拾柒萬肆仟貳佰元，及
自民國九十三年八月二十日起至清償日止，按年息百分之五計算
之利息。
原告其餘之訴駁回。
訴訟費用由被告負擔十分之四，由原告甲○○○○○○負擔十分
之一，由原告丙○○○○○○負擔十分之五。
本判決原告勝訴部分均得假執行。
原告其餘假執行之聲請駁回。
    事    實
甲、原告方面：
一、聲明：
（一）被告應給付原告甲○○○○○○145,392 元，及自起訴狀
      繕本送達翌日起至清償日止，按年息5%計算之利息。
（二）被告應給付原告丙○○○○○○1,084,200 元，及自起訴
      狀繕本送達翌日起至清償日止，按年息5%計算之利息。
（三）訴訟費用由被告負擔。
（四）原告願供擔保，請准宣告假執行。
二、陳述：
（一）被告於92年12月5 日晚上8 時10分許，因飲酒後已不能安
      全駕駛動力交通工具，仍在桃園縣龍潭鄉○○路178 號住
      處，駕駛車牌號碼KH–2872號自用小貨車上路，嗣於當晚
      8 時40分許，行至龍潭鄉○○路往龍潭方向之富華街口處
      ，應注意在劃有分向限制線之路段，不得駛入來車之車道
      內，及酒後不得駕車，且依當時之天候、路況，非其所不
      能注意，竟疏於注意，駛入對向車道，與對向車道內由原
      告甲○○○○○○所騎乘，後座搭載原告丙○○○○○○
      ，車牌號碼QG–2621號之輕型機車（下稱系爭機車）發生
      碰撞，致原告甲○○○○○○受有胸、腹部挫傷、丙○○
      ○○○○受有右股骨幹骨折、右股股髁粉碎性骨折、右脛
      骨開放性骨折、下顎撕裂傷等傷害。被告傷害罪刑責之部
      分，業經鈞院以93年度壢交簡字第474 號審理在案。
（二）原告甲○○○○○○因被告上開侵權行為，致受有(1)支出
      醫療費用6,347 元。(2)購買住院期間所須物品支出3,045
      元（營養補給300 元×7 天、紙尿褲215 元×3 包、尿墊
      巾150 元×2 包）。(3)支出國術館治療內傷及復健費用
      6,00 0元。(4)系爭機車全毀損失30,000元。(5)精神慰撫金
      10萬元等損害，合計145392元。原告丙○○○○○○則因
      被告上開侵權行為受有(1)支出醫療費用64475 元。(2)購買
      住院期間所需物品支出59,725元（敏盛醫院住院期間：營
      養補給300 元×16天、紙尿褲215 元×9 包、尿墊巾150
      元×5 包、鈣質補充藥品3600元、看護費用800 元×16天
      、在家休養看護費用600 元×16天；林口長庚醫院住院期
      間：住院期間看護費用2000元×9 天、營養補給300 元×
      9 天、紙尿褲215 元×4 包、尿墊巾150 元×2 包；出院
      後購買鈣質補充營養奶粉、鈣片等各960 、960 、920 、
      2460元）。(3)預估後續手術及復健費用36萬元。(4)精神慰
      撫金60萬元等損害，合計0000000 元。原告既各有上開損
      害，自得請求被告賠償之。
（三）爰依民法侵權行為規定之法律關係，訴請判決如聲明所示
      。
三、證據：提出診斷證明書2 份、診斷證明書影本1 紙、醫療費
    用收據23紙、發票7紙、統一發票1紙、汽機車各項異動登記
    書1紙、貸款分期償還郵政劃撥單1紙、。
乙、被告方面：
一、聲明：駁回原告之訴。
二、陳述：被告只是開怪手做工的人，對原告甲○○○○○○所
    主張醫藥費6347元、住院費3045元、復建支出6000元、機車
    之損失3 萬元均無意見，被告願意接受，但其慰撫金請求之
    金額即10萬元太高；對原告丙○○○○○○所主張之醫藥費
    64475 元、住院費59725 元無意見，被告願意接受，但其所
    主張之復健費用36萬元、慰撫金60萬元金額太高。
丙、本院依職權函查兩造之財產及所得狀況，並函詢原告丙○○
    ○○○○支出之醫療費用及後續復健及治療之費用事項，各
    有財政部臺灣省北區國稅局大溪稽徵所94年2 月18日北區國
    稅大溪一字第0941001242號函暨所附資料、財團法人長庚紀
    念醫院（林口）分院（下稱長庚醫院），94年4 月4 日（94
    ）長庚院法字第0146號覆函在卷。
    理    由
壹、程序方面：按訴狀送達後，原告不得將原訴變更或追加他訴
    。但請求之基礎事實同一者、擴張或減縮應受判決事項之聲
    明者，不在此限，民事訴訟法第255條第1項第2款、第3款分
    別定有明文。經查，本件原告甲○○○○○○追加其所有之
    系爭機車因本件車禍受損之賠償請求部分，雖非因被告所犯
    過失傷害罪所生之損害，而不能於刑事附帶民事訴訟程序中
    請求，惟其基礎事實既係本於同一車禍事故之侵權行為事實
    ，則原告於刑事附帶民事訴訟移送後之本件民事訴訟程序中
    為訴之追加，自應准許；又本件原告丙○○○○○○起訴時
    ，訴之聲明初為請求被告應給付其1,083,750元自起訴狀繕
    本送達被告翌日起至清償日止，按年息5%計算之利息，嗣於
    訴狀繕本送達被告後，原告丙○○○○○○就此部分不變更
    其訴訟標的而擴張其訴之聲明為被告應給付其1,084,200 元
    及自起訴狀繕本送達被告翌日起至清償日止，按年息5%計算
    之利息，核原告丙○○○○○○此部分所為訴之變更，顯屬
    擴張應受判決事項之聲明，揆諸上揭法律規定，亦應准許。
貳、實體方面：
一、本件原告起訴主張，被告於92年12月5日晚間，於飲酒後已
    不能安全駕駛動力交通工具時，仍駕駛車牌號碼KH–2872號
    自用小貨車於當晚8時40分許，行至龍潭鄉○○路往龍潭方
    向之富華街口處，依當時之天候、路況，非不能注意，竟疏
    於注意，駛入對向車道，而與對向車道內由原告甲○○○○
    ○○所騎乘，後座搭載原告丙○○○○○○之系爭機車發生
    碰撞，致原告甲○○○○○○受有胸、腹部挫傷、丙○○○
    ○○○受有右股骨幹骨折、右股股髁粉碎性骨折、右脛骨開
    放性骨折、下顎撕裂傷等傷害。而原告甲○○○○○○因被
    告上開侵權行為，致受有(1)支出醫療費用6,347元。(2)購買
    住院期間所須物品支出3,045元。(3)支出國術館治療內傷及
    復健費用6,000元。(4)系爭機車全毀損失30,000元。(5)精神
    慰撫金10萬元等損害，合計受有145392元之損害。原告丙○
    ○○○○○則因被告上開侵權行為受有(1)支出醫療費用6447
    5元。(2)購買住院期間所需物品支出59,725元。(3)預估後續
    手術及復健費用36萬元。(4)精神慰撫金60萬元等損害，合計
    受損害0000000元。原告爰依民法侵權行為規定之法律關係
    ，訴請判決如聲明所示等語。
二、被告則以：伊只是開怪手做工的人，對原告甲○○○○○○
    所主張之損害中除慰撫金請求之金額10萬元太高外，其餘均
    無意見而願意接受；對原告丙○○○○○○所主張之損害中
    ，除復健費用36萬元、慰撫金60萬元金額太高外，其餘伊亦
    願意接受等語，資為抗辯。
三、經查，原告所主張被告有上開過失行為，致原告各受有上開
    傷害，且原告甲○○○○○○所有之系爭機車亦因而全毀之
    事實，為被告所不爭執，且被告此過失傷害之行為，亦經本
    院刑事庭以被告於警詢及臺灣桃園地方法院檢察署檢察官偵
    訊時均坦承不諱，核與原告之指訴及目擊證人吳進祿之證述
    情節相符，並有酒精濃度測試表、警製交通事故調查表、現
    場照片、原告之診斷證明書在卷可稽，且按汽車在劃有分向
    限制線之路段行駛，不得駛入來車之車道內，及汽車駕駛飲
    酒後其吐氣所含酒精成份超過每公升0.25毫克以上者，不得
    駕車等事項，分別為道路交通安全規則第97條第2款、第114
    條第2款所明訂，被告駕車應加注意，且依當時天候、路況
    ，又無其他不能注意之情事，竟貿然酒後行車駛入對向車道
    ，肇生本件車禍，自有過失，且其過失行為與原告所受之傷
    害間，亦具有相當因果關係為其論斷依據，而以本院93年度
    壢交簡字第474號刑事簡易判決判處被告罪刑在案，有上開
    刑事判決書1 份在卷足憑，並經本院調閱上開刑事卷宗查核
    無誤。是原告此部分之主張，自堪信為真實。
四、按因故意或過失，不法侵害他人之權利者，負損害賠償責任
    ，民法第184 條第1 項前段定有明文。本件被告既有上開過
    失行為而致原告2人各受有前述傷害及系爭機車毀損之結果
    ，其間具有相當因果關係，衡諸經驗法則亦無疑義，則揆諸
    上揭法律規定，原告主張被告應對其負損害賠償責任，自屬
    有據。
五、再按損害賠償，除法律另有規定或契約另有訂定外，應以填
    補債權人所受損害及所失利益為限；不法毀損他人之物者，
    被害人得請求賠償其物因毀損所減少之價額；不法侵害他人
    之身體或健康者，對於被害人因此喪失或減少勞動能力或增
    加生活上之需要時，應負損害賠償責任；不法侵害他人之身
    體、健康、名譽、自由、信用、隱私、貞操，或不法侵害其
    他人格法益而情節重大者，被害人雖非財產上之損害，亦得
    請求賠償相當之金額。其名譽被侵害者，並得請求回復名譽
    之適當處分，民法第216條第1項、第196條、第193條第1項
    、第195條第1項分別定有明文。本件被告既應對原告負侵權
    行為之損害賠償責任，則原告就其所受之財產上及非財產上
    之損害，均請求被告賠償，依上開法律規定，自屬有據。是
    本件所應續為審究者，即為原告各所主張之損害項目及金額
    ，是否可採？爰分項論如下：
（一）就原告甲○○○○○○之請求部分：此部分原告甲○○○
      ○○○所主張受有支出醫療費用6,347元、購買住院期間
      所須物品支出3,045元、支出國術館治療內傷及復健費用
      6,000元、系爭機車全毀損失30,000元等部分，均為被告
      所自認在卷，並有診斷證明書1份、醫療費用收據、發票
      、汽機車各項異動登記書1紙、貸款分期償還郵政劃撥單1
      紙附卷可稽，是足堪信為真實。而就原告甲○○○○○○
      所主張其因本件車禍受傷，精神上受有痛苦，所請求相當
      之慰撫金10萬元之部分，則為被告所否認，並抗辯稱金額
      太高等語。本院審酌原告甲○○○○○○係72年4 月21日
      生，於本件車禍時年紀為20歲，現就讀大學，並無其他經
      歷，而被告為48年7 月7 日生，於本件車禍時年紀為44歲
      ，學歷為國中畢業，工作及經歷為挖土機司機，若有工作
      時每日收入1 千餘元等為兩造所各自陳述而互不爭執之事
      實（見本院94年3 月17日言詞辯論筆錄），及原告甲○○
      ○○○○於92年度並無收入及所得，名下亦無其他財產；
      被告92年度則有28萬元之收入，名下財產僅有78年份、68
      年份之汽車各1 輛，有財政部臺灣省北區國稅局大溪稽徵
      所94年2 月18日北區國稅大溪一字第0941001242號函附原
      告甲○○○○○○及被告之92年度綜合所得稅各類所得清
      單、財產歸屬資料清單各2 紙在卷可按，並原告甲○○○
      ○○○因本件車禍所受傷害之內容、診療情形、痛苦程度
      等一切情事，認原告甲○○○○○○此部分請求慰撫金10
      萬元，尚嫌過高，應予核減為5 萬元，始較適當。基上所
      陳，原告甲○○○○○○所得請求被告賠償之損害金額，
      即以95,392 元為可採（計算式：6347＋3045＋6000＋
      30000 ＋50000 ＝95392）， 其逾此範圍之請求，尚不可
      採。
（二）就原告丙○○○○○○之請求部分：此部分原告丙○○○
      ○○○所主張受有支出醫療費用64,475元、購買住院期間
      所需物品支出59,725元之部分，均為被告所自認在卷，並
      有診斷證明書1份、醫療費用收據、發票等在卷可按，是
      均堪信為真實。至其所主張另受有預估後續手術及復健費
      用36萬元及精神慰撫金60萬元之損害，則為被告所否認，
      並抗辯稱金額太高等語。就其所主張預估後續手術及復健
      費用之部分，本院經函詢其主治之醫院即長庚醫院，其覆
      函略以：原告丙○○○○○○於93年1 月8 日至其醫院就
      診，當時診斷為外傷術後及膝部功能不良，94年1 月27
      日回診時，病情骨折處已穩定，但膝部有點變型，依當時
      病情評估，原告丙○○○○○○仍須接受拔除鋼板內固定
      手術及膝部矯正治療，惟此部分醫療費用自費部分無法據
      以評估，端視病患後續治療及復原程度而定等語，有長庚
      醫院94年4 月4 日（94）長庚院法字第0146號函在卷可稽
      ，是足認原告丙○○○○○○確有後續醫療及復健之必要
      ，其費用雖無法評估，惟本院審酌其車禍後之醫療費用及
      購買使用物品所支出者為124,200 元（64475 ＋59275）
      ，則其日後所為之醫療及復健費用應不致超出此第一次醫
      療所需之費用，故其此部分之請求，本院審酌現今社會經
      濟情況，認以10 萬 元之金額，應即足敷所須。另精神慰
      撫金之部分，本院除審酌上開原告之收入、財產、學歷、
      經歷、工作等事項外，另斟酌原告丙○○○○○○係79年
      7 月18日生，於本件車禍時年紀為13歲，現就讀國中，並
      無收入及財產，有上開大溪稽徵所函文所附其92年度92年
      度綜合所得稅各類所得清單、財產歸屬資料清單各1 紙在
      卷可按，並其因本件車禍所受傷害之內容、醫療情形、痛
      苦程度等一切情事，認原告丙○○○○○○此部分請求慰
      撫金60萬元，尚嫌過高，應予核減至15萬元，始較適當。
      基上所陳，原告丙○○○○○○所得請求被告賠償之金額
      ，即以374,200 元為可採（64475 ＋59725 ＋100000＋
      150000＝374200），其逾此金額之主張，尚無足採。
六、末按給付無確定期限者，債務人於債權人得請求給付時，經
    其催告而未為給付，自受催告時起，負遲延責任。其經債權
    人起訴而送達訴狀，或依督促程序送達支付命令，或為其他
    相類之行為者，與催告有同一之效力；遲延之債務，以支付
    金錢為標的者，債權人得請求依法定利率計算之遲延利息；
    應付利息之債務，其利率未經約定，亦無法律可據者，週年
    利率為5%，民法第229 條第2 項、第233 條第1 項前段、第
    203 條分別定有明文。本件係屬侵權行為損害賠償之債，自
    屬無確定期限者；又係以支付金錢為標的，則依上揭法律規
    定，原告各就被告應給付之上開金額部分，均一併請求自起
    訴狀繕本送達翌日即93年8 月20日起至清償日止，按法定利
    率即週年利率5%計算之利息，自屬有據。
七、從而，原告依民法侵權行為規定之法律關係，請求被告應給
    付原告甲○○○○○○95,392元；應給付原告丙○○○○○
    ○374,200 元，及均自93年8 月20日起至清償日止，按年息
    5% 計 算之利息，為有理由，應予准許；原告各逾上開金額
    所為之請求，則為無理由，應予駁回。
八、本件判決所命被告給付原告各人之金額均未逾50萬元，依民
    事訴訟法第389 條第1 項第5 款規定，應依職權宣告假執行
    ；此部分原告雖均陳明願供擔保請求宣告假執行，惟僅係促
    請本院為上開宣告假執行職權之發動；另其餘原告之訴經駁
    回之部分，其假執行之聲請均已失所附麗，均應併駁回之。
據上論結，本件原告之訴為一部有理由，一部無理由，依民事訴
訟法第79條、第389 條第1 項第5 款，判決如主文。
中　　華　　民　　國　　94　　年　　5 　　月　　17　　日
                   民事第二庭  法  官  張震武
右為正本係照原本作成
如對本判決上訴，須於判決送達後20日內向本院提出上訴狀
中　　華　　民　　國　　94　　年　　5 　　月　　17　　日
                               書記官  李家
